臺灣高等法院臺南分院刑事判決　　　　　　九十三年度上易字第三一六號　　　Ｇ
　　　上　訴　人
　　　即　被　告　甲　○　○
　　　輔　佐　人
　　　即被告之妻　乙　○　○
右上訴人即被告因恐嚇等案件，不服臺灣臺南地方法院九十三年度易字第一七三號中
華民國九十三年五月二十日第一審判決（起訴案號：臺灣臺南地方法院檢察署九十三
年度偵字第二○七○號），提起上訴，本院判決如左：
      主      文
原判決撤銷。
甲○○無罪。
      理      由
一、公訴意旨略以：上訴人即被告甲○○（下稱被告）與丙○○同為夜市及廟會之流
    動攤販。甲○○於民國（下同）九十年一月六日凌晨二時三十分許，在高雄縣彌
    陀鄉○○村○○○路與西二巷口三千宮廟前，因懷疑丙○○罵伊「垃圾」，心生
    不滿，而與丙○○發生糾紛，並毆打丙○○成傷（業經臺灣高等法院高雄分院於
    九十一年七月三十一日，以九十一年度上易字第九○五號刑事判決判處拘役五十
    五日確定）。嗣於同日十二時三十分許，甲○○在臺南縣麻豆鎮黎明中學前普渡
    會場之路旁，看見丙○○駕車路過時，竟另基於恐嚇及公然污辱他人之犯意，在
    上開不特定人得出入之場所，公然以足以貶損他人社會評價之言詞及以加害財產
    之事，大聲向丙○○辱罵並恐嚇稱：「陳仔！幹你祖母！你若再開攤，我就馬上
    砸攤」等語，致丙○○心生畏懼。案經丙○○訴由臺灣高雄地方法院檢察署呈請
    臺灣高等法院檢察署令轉臺灣臺南地方法院檢察署檢察官偵辦，因認被告涉有刑
    法第三百零五條、第三百零九條第一項之罪嫌云云。
二、按犯罪事實應依證據認定之，無證據不得認定犯罪事實；又不能證明被告犯罪者
    ，應諭知無罪之判決，刑事訴訟法第一百五十四條第二項、第三百零一條第一項
    分別定有明文。認定不利於被告之事實，須依積極證據，苟積極證據不足為不利
    於被告事實之認定時，即應為有利於被告之認定，更不必有何有利之證據。此之
    所謂證據，須確屬能為被告有罪之證明，而無瑕疵可指者，始足當之；再者，犯
    罪事實之認定，應憑證據，所謂證據，須適於為被告犯罪事實之證明者，始得採
    為斷罪資料，如未能發現相當證據，或證據不足以證明，自不能以推測或擬制之
    方法以為裁判基礎；又所謂認定犯罪事實所憑之證據，雖不以直接證據為限，間
    接證據亦包括在內，然而無論直接或間接證據，其為訴訟上之證明，須於通常一
    般人均不致有所懷疑，而得確信其為真實之程度，始得據之為有罪之認定，倘其
    證明尚未達到此一程度，而有合理懷疑存在時，即應為無罪之判決（最高法院五
    十六年度台上字第八０七號判決、二十九年上字第三一○五號、三十年上字第八
    一六號、四十年台上字第八六號、五十三年台上字第二七五○號、七十六年台上
    字第四九八六號判例參照）。
三、公訴人認被告涉有上開恐嚇及公然侮辱罪嫌，無非係以告訴人丙○○之指訴及證
    人丁○○之證述、暨二人間之對話錄音帶佐證為主要論據。惟訊據被告矢口否認
    有於右揭時、地為前開犯行，辯稱：伊未以上開言語辱罵、恐嚇告訴人丙○○；
    且當時告訴人駕駛貨車由臺南往麻豆鎮方向行駛，時速約在四十公里以上，應無
    法聽聞上開恐嚇言語；證人丁○○因伊打其女兒，所以他心理不平衡等語。
四、經查：
（一）告訴人固指訴被告於右揭時、地以上開之言語辱罵、恐嚇告訴人云云，惟查告
      訴人於偵查中非僅對被告為上開之告訴而已，尚有指訴被告涉犯重傷害罪、檢
      肅流氓條例、殺人未遂罪、誣告罪、槍砲彈藥刀械管制條例、偽證、恐嚇取財
      罪等多項罪名，此有告訴人之告訴狀可據（見偵查卷他字第一四二五號卷第二
      頁至第十一頁，詳如附件），除上開被訴罪名外，俱未經檢察官提起公訴，其
      認告訴人與被告除本件之外之其他爭端甚多，其以訴追為目的所為之本件指訴
      是否可信，自應調查其他證據審認，不得僅依其指訴，即為不利被告之認定，
      又告訴人指稱本案係發生在當日中午廟會普渡會場之路旁，該地乃多人集中之
      地區，竟僅證人丁○○一人聽聞到庭為證，且丁○○與被告又有毆打子女及檢
      舉安非他命之素怨（詳如後述），所證情景復與告訴人相異（亦詳如後述），
      益難僅憑告訴人之指訴而遽為不利被告之認定。
（二）證人丁○○於偵查中固證稱：「九十年一月六日，在黎明中學對面普渡場，因
      甲○○與丙○○剛打架完，在我車上講他們吵架之情形，看到丙○○開車經過
      ，甲○○就探頭出去罵丙○○『幹你祖母』，還說如丙○○擺攤，他要砸攤，
      蘇仲仁打伊手機與伊談擺攤之事，被告將伊手機拿去聽，直接就罵蘇仲仁並叫
      他準備吃子彈，他們以前在高雄縣梓官鄉蚵寮村曾吵過架」云云（見九十二年
      度他字第四○六一號偵查卷第一二頁反面及九十二年度他字第七八一號偵查卷
      第三九頁）；及於原審審理中證稱：「九十年一月六日十二時三十分許，我在
      黎明中學前賣燒酒螺、番石榴，當時甲○○與我在車上談話，說他與丙○○早
      上在高雄縣彌陀鄉三千宮前打架一事，丙○○剛好開車經過，甲○○就跨過我
      所坐駕駛座位置，探頭出車窗很大聲地罵丙○○髒話，並對丙○○說，要他不
      要擺攤，如果擺攤就要砸攤」（見原審卷第一一二、一一三、一一八、一二二
      頁）云云。惟就告訴人以何速度駕車接近被告與證人丁○○之車輛，告訴人稱
      伊之行駛速度極慢（見本院九十三年十月二十日審判筆錄第四頁、第五頁），
      顯與證人丁○○證稱告訴人之車輛係以時速五十公里之速度行駛（見原審卷第
      一一四頁、本院九十三年十月二十日審判筆錄第五頁），有甚大差距。告訴人
      之車速如係依證人丁○○所陳之速度行駛（時速五十公里換算秒速約十四公尺
      ），告訴人如何能於會車之片刻聽聞、知悉伊被恐嚇及公然侮辱之情事？參以
      丁○○於原審所稱蘇仲仁有遭被告恐嚇吃子彈等情，惟蘇仲仁本人經原審傳喚
      到庭時，則陳稱不記憶何時有去過黎明中學對面擺攤，亦陳明不知何事至原審
      作證，作證之前被告亦無找伊等情（見原審卷第一二四頁至第二一頁），證人
      丁○○上開證述內容因與常情不合，且無其他佐證足認與事實相符，自難採為
      不利被告之積極證據。
（三）況證人吳聰賢於原審亦陳明伊知悉被告與告訴人在高雄縣彌陀鄉三千宮作醮時
      打架，伊還有與被告、蘇仲仁、告訴人、及李進興做完生意以後，隔天就到麻
      豆擺攤，而約在黎明中學附近等候，被告與告訴人在打架前即已有相約，隔天
      告訴人亦有到麻豆去擺攤，當場還有蘇仲仁、李進興、告訴人等，．．事後告
      訴人有至麻豆監理站廟會跟伊等一起擺攤，但沒有說在黎明中學發生什麼事情
      （指被告被訴犯行）等情（見原審卷第一二九頁至第一三一頁）。即證人李進
      興亦於原審證稱：伊知道麻豆鎮黎明中學前有一個普渡會場，因為伊讀黎明中
      學，該普渡會場就在學校對面，伊本來要去賣，但沒有賣，時間是當天中午過
      後，因為伊看沒有地方可以擺（攤），就跟被告打架賣楊桃湯的（指告訴人）
      、還有一個賣檳榔姓蘇的，就一起到麻豆鎮另外一個普渡場，該普渡場是在麻
      豆鎮監理站附近普渡場去擺攤，告訴人及姓蘇的都有跟伊去那邊擺攤，去黎明
      中學普渡場有遇到被告，當時被告已在那邊擺攤了，告訴人未向伊講與被告發
      生何事，當時擺下去就各自做生意了，．．到監理站擺攤，伊等三人是一起去
      的等語。被告果有上以言語恐嚇及公然侮辱告訴人之犯行，類此犯行取證不易
      ，告訴人於受辱之後，豈有不立即告之同行之證人吳聰賢、李進興等人之理，
      乃吳聰賢、李進興等人竟僅知悉二人之前打架之事而不知其他，告訴人當時是
      否確定受被告恐嚇及公然侮辱，亦甚有可疑之處。
（四）又被告倘如告訴人所指訴在車中向外出言辱罵及恐嚇告訴人，則須越過司機座
      上之證人即丁○○，再探頭出來向車外之告訴人辱罵，衡情車上空間狹小姿勢
      不易施展，是否有可能一口氣在告訴人通過之數秒之間連續說出至少十七字（
      依告訴內容）如潑婦罵街般之漫罵言詞？縱如告訴人稱伊係自對向之外車道駛
      來，速度極慢，可以聽聞云云，然告訴人自承被告當時停在黎明中學對面路旁
      ，伊自對向外車道駛來，則當時雙方至少間隔四個車道，實有相當距離，以當
      時普渡景況，人車熱鬧吵雜，衡情亦不易當場可得聽見，若告訴人可於行進之
      間聽見，亦不可能僅有告訴人及證人丁○○二人聽見，此並有被告於原審及本
      院所提之現場相片六幀可佐（見原審卷第一０四頁、本院九十三年八月三十一
      日被告所提之調查證據狀）。且證人丁○○亦不否認被告檢舉伊吸食安非他命
      及毆打其女兒之事（見本院九十三年十月二十日審判筆錄第四頁），其與被告
      於告訴人提出告訴時並非豪無芥蒂，已甚明確，其所證不僅有前揭瑕疵可指，
      且其於原審中一度陳稱：伊其他的忘記了，．．不知被告如何罵告訴人髒話，
      伊學不起來等語（見原審卷第一一二頁、第一一三頁），證人丁○○是否現場
      聽聞被告恐嚇及公然侮辱告訴人之語，尚非無疑。雖證人丁○○於原審審理中
      結證稱：「我沒有告訴丙○○被告在罵他，是事後丙○○與我一同擺攤時，說
      他有聽到被告在罵他，也有打電話問我，被告罵他的事」云云（見原審卷第一
      一五頁、第一一七頁），究屬證人丁○○附和告訴人之詞，且在廟會，車輛進
      進出出，而有義警在指揮交通，此亦經證人丁○○證述明確（見原審卷第一二
      一之一頁），告訴人指訴之情節如屬實情，本應多人聽聞，何以義警等均未見
      告訴人舉證，告訴人獨僅舉出證人丁○○知悉而已？矧告訴人亦同日與吳聰賢
      、李進興等前往麻豆鎮另一個普渡場（近麻豆鎮監理站）擺攤，是告訴人如於
      當日凌晨遭被告毆打成傷後，約隔半日，又聽聞被告向其恫稱「你若再開攤，
      我就馬上砸攤」等語，如果屬實，則對告訴人擺攤營生不利之言詞，衡情告訴
      人自會心生畏懼，而不敢與被告相遇而遠離麻豆才對，或至少應對吳聰賢、蘇
      仲仁等人提及，或報警尋求保護，始合常理。然實情並非如此，其猶與吳聰賢
      、蘇仲仁等在麻豆監理站擺攤營生，有證人吳聰賢於原審之證詞可據，且除其
      與證人丁○○知悉外，無人知悉上情，益徵其與證人丁○○之指證，尚未使本
      院達於被告確有恐嚇及公然侮辱犯行確信之程度。至告訴人提出其與證人丁○○間之錄音帶究屬彼二人間之談話，因屬事後錄製，且就未參與言談之被告如
      何恐嚇、公然侮辱告訴人，亦無法再為舉證，憑該談話錄音帶並無法使本院得
      為如何之確證，附此明。
五、綜上所述，被告所為上開辯解，尚堪採信。告訴人與證人丁○○之指證，因有前
    揭瑕疵可指，且與常理未合，均無法具體證明被告確有上開被訴之犯行，達到通
    常一般人不致有所懷疑確信有罪之程度，本件既仍有合理懷疑存在，自不足為被
    告不利之積極證明，此外，復查無其他積極事證足以證明被告之犯行，則被告之
    被訴犯行自屬不能證明，應諭知被告無罪。原審未予細查，詳予勾稽注意被告有
    利方面之證詞，遽予被告論罪科刑，核有未洽，被告上訴據此指摘原判決不當，
    為有理由，應由本院將原判決撤銷改判，並諭知被告無罪之判決。
據上論結，應依刑事訴訟法第三百六十九條第一項前段、第三百六十四條、第三百零
一條第一項前段，判決如主文。
本案經檢察官曾銘芳到庭執行職務。
中    華    民    國      九十三      年      十一      月      十      日
                                  臺灣高等法院臺南分院刑事第二庭
                                      審判長法官  葉    居    正
                                            法官  李    文    福
                                            法官  莊    俊    華
右正本證明與原本無異。
不得上訴。
                                      法院書記官  廖    明    娟
中    華  民    國      九十三      年      十一      月     十六     日
